【裁判字號】    98,交上易,272
【裁判日期】    980331
【裁判案由】    過失傷害
【裁判全文】
臺灣高等法院臺中分院刑事判決       98年度交上易字第272號
上  訴  人  臺灣臺中地方法院檢察署檢察官
被      告  丁○○
輔  佐  人  乙○○
上列上訴人因過失傷害案件，不服臺灣臺中地方法院97年度交訴
字第253號中華民國97年10月31日第一審判決（起訴案號：臺灣
臺中地方法院檢察署97年度偵字第4772號），提起上訴，本院判
決如下：
    主  文
原判決關於過失傷害部分撤銷。
丁○○犯過失傷害罪，處拘役肆拾日，如易科罰金以新台幣壹仟
元折算壹日。
    事  實
一、丁○○於民國96年12月30日下午，駕駛車牌7583-JV號自小
    客車，沿臺中市○○區○○路由南往北自西屯路往福興路方
    向行駛，該日18時15分許，行至臺中市○○區○○路與崇義
    街交叉路口，自內側車道變換至外側車道，其本應注意讓直
    行車先行，並注意安全距離；依當時情形，又無不能注意之
    情事，竟疏於注意，未保持安全距離即行變換車道，適有甲
    ○○騎乘車牌9HX-262號重型機車同向由後方直駛而至，煞
    車反應不及而追撞丁○○所駕車輛右後方，甲○○因而失控
    人車倒地，受有左手小指外傷性截肢遠位指節及左手無名指
    撕裂傷（2公分）等傷害。賀淑芬肇事致人受傷後駕車逕行
    駛離現場而逃逸（肇事逃逸部分業經原審判決確定），經路
    人記下其車牌號碼交警處理，為警循線查獲。
二、案經甲○○訴由臺中市警察局第六分局移送臺灣臺中地方法
    院檢察署檢察官偵查起訴。
    理    由
一、訊據被告丁○○坦承其於上揭時地駕駛7583-JV號自小客車
    被告訴人所騎乘9HX－262號重型機車自後撞擊，告訴人因而
    受有左手小指外傷性截肢遠位指節及左手無名指撕裂傷等傷
    害之事實不諱，惟矢口否認有何過失傷害犯行，辯稱：伊在
    案發當時並未任意變換車道，依當時之道路交通狀況，亦無
    變換車道之空間與必要，本件車禍純粹係因告訴人未注意車
    前狀況，由後追撞前車所致，不應令伊負擔過失傷害罪責云
    云。惟查：
(一)上揭事實，業據告訴人甲○○指證明確，並有道路交通事故
    現場圖、道路交通事故調查報告表(一)、(二)、肇事現場及車損
    照片在卷可稽（警卷第12-16頁、第21-24頁）。告訴人甲○
    ○騎駛之機車因撞擊被告所駕車輛，致人車倒地，告訴人甲
    ○○並受有左手小指外傷性截肢遠位指節及左手無名指撕裂
    傷（2公分）等傷害，亦有澄清綜合醫院中港分院診斷證明
    書在卷可參（警卷第11頁）。
(二)被告丁○○上揭時地駕車貿然變換車道，未讓直行車先行，
    亦未注意保持安全距離等情，業據告訴人甲○○指證歷歷，
    其於警詢及偵查均證陳：案發時係因被告丁○○所駕車輛由
    伊左前方之內側車道突然變換車道至伊所騎乘之外側車道，
    伊閃避不及，才發生碰撞云云（警卷第6-9頁，偵卷第5-6頁
    ），直指本件交通事故係因被告違規驟然變換車道所致；稽
    諸被告與告訴人甲○○所述，並對照被告自行拍攝之自小客
    車相片觀之，被告車輛右後車燈處確實為撞擊點（即玻璃向
    四方碎裂之起點）之一，然再詳端照片中該車輛之右後車身
    葉子板亦有數道擦痕（參警卷第23頁下方照片、第24頁上方
    照片），顯見係由銳器橫刮所造成，應非被告所辯之該擦痕
    純屬污垢殘存之痕跡而率認與本件車禍無關。
(三)依卷附道路交通事故現場圖所示，告訴人甲○○之機車倒地
    位置係在外側車道上，與「慢車道與外側車道之分道線」之
    距離為0. 8公尺，而被告丁○○之自小客車肇事後停留之位
    置亦在外側車道上，該自用小客車右側車身與「慢車道與外
    側車道之分道線」之距離為0.4公尺（參台中市警察局第六
    分局補制之道路交通事故現場圖－原審卷第33頁），參以：
    被告於警詢時供稱其係聽到後方有一聲巨響其乃下車查看
    ，即發現有一機車騎士發生交通事故，其有問對方係發生何
    事云云（警卷第2頁）；於偵查中亦供稱其突然聽到後面聲
    音，其停下來，看其車沒怎樣，其往後看，有一機車倒在後
    面，並供稱其沒有感覺車被撞（偵查卷第5、6頁）；嗣又供
    稱當時其係感覺被撞到後即停下來，其往後看，有一機車倒
    在那裡云云（偵查卷第26頁）。被告與證人甲○○於本院
    審理中均供明肇事當時，肇事雙方之車均已開燈（本院卷第
    42、43頁）。被告之7583－JV號自用小客車因本件車禍，
    致右後車燈撞破受損，乃被告於警詢時及偵查中所供明之事
    實（警卷第3頁、偵查卷第26頁）。被告既係聽到巨響始停
    車，衡諸常情，一般駕駛人於車輛行駛中被撞而聽到巨響，
    不可能己車被撞會沒有感覺，被告又何能例外，況其於偵查
    中亦不諱言當時其係感覺被撞到始停下來，然其於警詢時及
    偵查之初竟供稱其認為倒在後面之機車與其無關，或供稱未
    發現其車有何異狀，其因而未停留即開車離去，以其所供之
    不合情理，前後予盾，其中有無不實，已不言可喻；復按被
    告係聽到巨響始停下來查看其車，乃被告所供明之事實，對
    其車之愛惜已溢於其言表，倘於白晝，右後車燈之破損又不
    甚嚴重，尚容其或有疏未發覺其車燈已破損之可能，惟肇事
    當時天已暗，其車燈已開，謂其車燈已破損，其復因愛惜其
    車而停下來查看其車，竟謂其係因未發現其車無異狀，乃未
    停留即逕自開車離去，益見其所供之真實性屬可議。再參以
    ：本件發生碰撞之地點係在前揭外車道上，發生碰撞當時
    該二車均行駛於外車道上，核屬可得確定之事實。證人甲
    ○○於原審證稱肇事當時路邊停放之車輛與肇事車輛間之間
    隔僅容一部機車通行，被告於原審供稱當時其在外側車道直
    行，旁邊（按即慢車道之路邊停放很多機車和汽車）；證人
    戊○○亦於原審證稱當時路邊都是停放摩托車云云（原審卷
    第42、43、44頁），亦堪認證人甲○○所證當時路邊停放之
    車輛與肇事車輛之間隔僅容一部機車通行乙情亦無不實。
    證人甲○○台於台灣省台中市區車輛行車事故鑑定委員會陳
    稱肇事當時其車速為40公里，於偵查中及原審均證稱當時其
    車速大約三、四十公里，於本院證稱當時其車速為四十幾公
    里，（偵查卷第17頁、第26頁，原審卷第40頁，本院卷第42
    頁），被告於原審亦供稱肇事當時其車速不快（原審卷第15
    頁）此外亦查無其他證據足認證人甲○○所證其當時之車速
    為三、四十公里或四十幾公里等語有何不實，依此速度駕車
    應非已達不易或不能安全操控駕駛之程度。本件被告與被害
    人甲○○雙方既係在同一外側車道上發生碰撞，被害人甲○
    ○亦始終供承其機車原即行駛在該外側車道上，又查無其他
    證據足認被害人肇事當時係自慢車道突然切入外側車道以致
    肇事，是本件車禍之肇事原因即無法排除若非如被告所辯係
    因被害人甲○○欲超車不慎所致，即係如被害人甲○○所指
    係因被告突然變換車道令其不及煞車所致，本院審酌被告所
    供之予盾與不實至為明顯，其所辯未變換車道云云，自亦無
    從遽予採信，而若謂當時被害人甲○○確係意欲超車屬實，
    則其當時之精神應係處於良好之狀態，方致不耐行車之速度
    太慢而企圖超越前車，而肇事雙方當時之車速均不快，尚非
    已達不易或不能安全操控駕駛之程度，被害人甲○○竟會欲
    超越速度不快之前車而碰撞前車，究屬難以想像，應認證人
    即被害人甲○○所證較符實情。至告訴人甲○○於審判中雖
    證稱：並未見到被告自內側快車道變換車道入外側車道等語
    ，僅係告訴人未目擊被告之違規行為，並不能因此即認被告
    於肇事前未變換車道。
(四)按變換車道時，應讓直行車先行，並注意安全距離，道路交
    通安全規則第98條第1項第6款定有明文。本件被告丁○○駕
    車貿然變換車道，未讓直行車先行，亦未注意保持安全距離
    ，依當時情形，又無不能注意情事，乃疏於注意，因而肇事
    ，自有疏失；告訴人甲○○因撞擊被告所駕車輛後人車倒地
    ，受有左手小指外傷性截肢遠位指節及左手無名指撕裂傷（
    2公分）等傷害，其受傷與被告之過失顯有相當因果關係。
    本件送請臺灣省臺中市區車輛行車事故鑑定委員會鑑定結果
    亦同認：「一、丁○○（即被告）駕駛自小客車往右變換車
    道未讓外車道直行車先行，為肇事原因。二、甲○○駕駛重
    機車無肇事原因」，有該委員會97年2月27日中市行字第097
    5400581號函附之中鑑字第970019號鑑定意見書影本在卷可
    參（偵卷第15-18頁），被告所辯洵非可採，其犯行堪予認
    定。本件車禍之肇事責任經請臺灣省車輛行車事故覆議委員
    會為覆議鑑定結果雖認：「本案因雙方當事人對肇事情形各
    執一詞，且現有警方調查資料缺乏肇事後賀君小客車停車位
    置之現場圖（已駛離現場）及兩車相對碰撞損壞部位比對情
    形等等稽證可資研判，致肇事實情不明，本會未便遽予明確
    覆議」等語（偵卷第21頁），尚不足資為有利於被告之認定
    ，併此敘明。
二、核被告丁○○所為，係犯刑法第284條第1項之過失傷害罪。
    原審疏未詳察，對被告為無罪之判決，尚有違誤，檢察官執
    此上訴指摘原判決此部分不當，非無理由，應由本院將原判
    決此部分撤銷改判。爰審酌被告並無前科、素行良好、本件
    之過失程度、所生危害迄未與被害人達成和解之犯後態度等
    一切情狀，量處如主文第2項所示之刑，並諭知易科罰金之
    折算標準。
據上論結，應依刑事訴訟法第369條第1項前段、第364條、第299
條第1項前段，刑法第284條第1項、第41條第1項前段，刑法施行
法第1條之1，判決如主文。
本案經檢察官丙○○到庭執行職務。
中    華    民    國    98    年    3     月    31    日
            刑事第十庭    審判長法  官  林  照  明
                                法  官  郭  瑞  祥
                                法  官  林  欽  章
以上正本證明與原本無異。
不得上訴。
                                書記官  許  哲  禎
中    華    民    國    98    年    4     月    1     日
附錄論罪科刑法條
刑法第284條第1項
中華民國刑法第284條
（過失傷害罪）
因過失傷害人者，處6月以下有期徒刑、拘役或5百元以下罰金，
致重傷者，處1年以下有期徒刑、拘役或5百元以下罰金。


司法院資訊處製作；財團法人民間司法改革基金會備份。
